臺灣高等法院高雄分院民事判決　　　　　 93年度上國字第8號
上　訴　人　乙○○
被上訴人　　中央健康保險局高屏分局
法定代理人　甲○○
訴訟代理人　歐陽志宏律師
上列當事人間請求損害賠償事件，上訴人對於民國民國93年10月
29日臺灣高雄地方法院92年度重國字第5 號第一審判決提起上訴
，本院於94年4 月20日言詞辯論終結，判決如下：
    主  文
上訴駁回。
第二審訴訟費用由上訴人負擔。
    事　實　及　理　由
一、上訴人主張：伊經營之民福中醫診所係被上訴人之特約醫事
    服務機構，伊因故逾期繳納房貸，遭債權銀行聲請強制執行
    ，執行法院分別於民國89年6 月30日、90年2 月9 日、3 月
    15日，對伊核發89年度執字第21304號、90年度執字第4011
    、8011號扣押命令，禁止被上訴人向伊給付健保醫療給付；
    被上訴人於89年7 月11日已核定應再給付伊同年5 月份申請
    之醫療費用新台幣（下同）240 元，卻於同日函覆執行法院
    89年度執字第21304 號執行命令稱：「89年5 月份以後申請
    之醫療費用尚未核定，待核定並與應追扣金額相抵後，如有
    餘額，再予扣押列管」；又伊於89年7 月7 日、10月3 日、
    11月3 日向被上訴人申請同年6 月、9 月及11月之醫療給付
    ，被上訴人依約應於89年9 月7 日、12月3 日及90年1 月3
    日前核定，詎被上訴人於90年2 月26日、3 月30日函覆執行
    法院90年度執字第4011、8011號執行命令稱：「尚（或並）
    無該診所醫療費用可供扣押，嗣後該診所如有申報之醫療費
    用經核定，並與本分局應追扣醫療費用扣抵後，如尚有餘額
    ，自當予以扣押列管」，匿為不報，遲至90年4 月20日始函
    覆執行法院已扣得45萬4950元，延遲向執行法院申報280 日
    （自89年7 月12日起至90年4 月20日止），致伊受有營業淨
    利損失計255 萬1640元及診所歇業之裝潢損失200 萬元；此
    期間伊之診所因無收入無力支撐，於90年4 月間歇業，於當
    月重新開業後，為恐醫療給付續遭扣押，而於90年6 月間又
    歇業；上開扣款嗣經執行法院核發支付轉給命令後，於90年
    11月23日分配予債權銀行完畢，前揭強制執行程序已告終結
    ，被上訴人仍繼續扣押伊應領之醫療費用，致伊不敢繼續開
    業，經伊於91年11月間向被上訴人陳情，未獲置理，迨至執
    行法院於92年3 月17日撤銷89年度執字第21304 號執行命令
    後，被上訴人始於92年4 月2 日停止扣押，將89年9 月至11
    月份伊應領之醫療費用餘額1 萬8395元給付予伊，而不法扣
    押達495 日，受有營業淨利損失，扣除伊受僱執業之薪資每
    月7 萬元，計為335 萬5935元；伊因被上訴人之行為，亦受
    有非財產上損害150 萬5360元。爰依國家賠償法第2 條規定
    ，求為：被上訴人應給付上訴人941 萬2935元，及自起訴狀
    繕本送達翌日92年10月21日（原審卷(一)七七頁）起至清償日
    止，按年息百分之五計算之利息。
二、被上訴人則以：伊於89年7 月5 日收受執行法院89年6 月30
    日核發之89年度執字第21304 號執行命令，因作業不及，致
    無法完成上訴人89年5 月份醫療費用240 元之扣押，而將之
    匯入上訴人帳戶內；又上訴人89年9 至11月醫療費用之申報
    文件，遲至90年2 月始送給伊，伊於90年2 月19日受理，故
    於90年2 月26日回覆執行法院90年2 月9 日核發之90年度執
    字第4011號執行命令時，尚無法確定應付予上訴人之金額，
    故向執行法院陳報無扣得醫療費用，至伊於收受執行法院90
    年3 月15日核發之90年度執字第8011號執行命令後，因作業
    疏失，未發現已扣得45萬4950元，而於90年3 月30日向執行
    法院陳報未扣得醫療費用，惟伊於發現後，旋於同年4 月20
    日向執行法院陳報已扣得上開金額，是伊絕無向執行法院匿
    報之情事；伊自收受上開三項執行命令迄執行法院撤銷執行
    命令止，係依法扣取上訴人之醫療費用，並無不法；且伊未
    無限制上訴人執業，係上訴人自行歇業、向伊終止特約關係
    ，伊之扣款與上訴人診所歇業並無因果關係等語，資為抗辯
    。
三、原法院判決駁回上訴人之請求，上訴人就營業損失金額部分
    聲明不服，求為：(一)原判決除確定部分外廢棄。(二)廢棄部分
    ，被上訴人應給付上訴人150 萬5360元及自上訴狀送達翌日
    即93年12月3 日起至清償日止，按年息百分之五計算之利息
    。被上訴人則求駁回上訴。
四、兩造爭執事項論述：
  (一)上訴人積欠中國國際商業銀行股份有限公司（下稱中國國際
    商銀）、台灣銀行、華僑商業銀行股份有限公司前鎮分行（
    以下簡稱華僑商銀）借款未還，經三家銀行向法院聲請核發
    支付命令確定後，中國國際商銀行於89年6 月20日持高雄地
    院88年度促字第32721 號支付命令為執行名義，向執行法院
    聲請強制執行上訴人之財產，執行法院於89年6 月30日以89
    年度執字第21304 號執行命令，禁止被上訴人於866 萬4089
    元及利息違約金之範圍內，向上訴人清償醫療給付。台灣銀
    行於90年2 月7 日持高雄地院89年度促字第67905 號支付命
    令為執行名義，向執行法院聲請強制執行上訴人之財產，執
    行法院於90年2 月9 日以90年度執字第4011號執行命令，禁
    止被上訴人於1455萬3411元及利息違約金之範圍內，向上訴
    人清償醫療給付，被上訴人於90 年2月15日收受該扣押命令
    ，並於同年月26日函覆執行法院：「並無該診所醫療費用可
    供扣押，嗣後該診所如有申報之醫療費用經核定，並與本分
    局應追扣醫療費用扣抵後，如尚有餘額，自當予以扣押列管
    」，執行法院乃於90年3 月5 日核發債權憑証予台灣銀行；
    台灣銀行又於90年3 月12日，持該債權憑證聲請強制執行上
    訴人之財產，執行法院以90年度執字第8011號受理，並於90
    年3 月15日核發執行命令，禁止被上訴人於上開債權額度內
    ，向上訴人清償醫療給付，經被上訴人於90年3 月20日收受
    ，並於同年月30日函覆執行法院稱：「無該診所醫療費用可
    供扣押，嗣後該診所如有申報之醫療費用經核定，並與本分
    局應追扣醫療費用扣抵後，如尚有餘額，自當予以扣押列管
    」。嗣台灣銀行於90年8 月間，聲請將該案與89年度執字第
    21304 號合併執行，經准予併入。另華僑商銀於90年2 月16
    日持高雄地院89年度促字第77564 號支付命令為執行名義，
    向執行法院聲請強制執行上訴人之財產，執行法院以90年度
    執字第5156號執行命令，禁止被上訴人於249 萬1464元及利
    息違約金之範圍內，向上訴人清償醫療給付，併入89年度執
    字第21304 號執行事件執行；台灣銀行另於90年9 月5 日持
    高雄地院90年度促字第37901 號支付命令為執行名義，向執
    行法院聲請強制執行上訴人之財產，執行法院以90年度執字
    第32281 號執行命令，禁止被上訴人於173 萬6897元及利息
    違約金之範圍內，向上訴人清償醫療給付，嗣於90年8 月間
    ，亦併入89年度執字第21304 號執行事件執行。執行法院於
    91 年12 月23日通知被上訴人，因執行程序終結，撤銷90年
    3 月5 日90年度執字第8011號執行命令，被上訴人於91年12
    月26 日 收受，執行法院復於92年3 月17日通知被上訴人，
    撤銷89 年6月30日89年度執字第21304 號執行命令，被上訴
    人於92 年3月20日收受，為兩造所不爭執。由上開執行法院
    強制執行之經過可知，上訴人共積欠三家銀行2744萬5861元
    ，各債權之強制執行程序雖分別向執行法院聲請，但台灣銀
    行90 年 度執字第4011號執行命令換發債權憑証後，再聲請
    後依90 年 度執字第8011號執行命令為之；而台灣銀行另
    173 萬6897 元 之執行命令及華僑商銀之249 萬1464元執行
    命令則均併入中國國際商銀之89年度執字第21304 號強制執
    行事件執行，有台灣高雄地方法院執行命令、中央健康保險
    局高屏分局函、中國國際商銀陳報狀、台灣高雄地方法院民
    事執行處通知、債權憑証、全民健康保險特約醫事服務機構
    合約、支票、通知、支付命令可參（原審卷(一)十八至廿一頁
    、廿四至卅五頁、卅九至四五頁、六七至七四頁、一二七至
    一二九頁、一三三至一三九頁、一五四頁、一五五頁、二五
    七至二五八頁）。綜上，在執行法院於92年3 月17日通知被
    上訴人撤銷89年6 月30日89年度執字第21304 號執行命令前
    ，上訴人之財產均為執行法院之扣押命令效力所及。
　(二)被上訴人於接獲執行法院上開三件執行命令後，有無隱匿、
  　延滯結案時程，致造成上訴人營業損害？
  上訴人於89年6 月12日申報該年5 月醫療費用，被上訴人於
    89年7 月11日核定為20萬2040元，扣除已暫付之20萬1800元
    ，應再給付240 元予上訴人，而於89年7 月11日給付上訴人
    ，有醫療費用付款通知書可參（原審卷(一)廿二頁）。被上訴
    人於89年7 月5 日收受執行法院89年度執字第21304 號禁止
    被上訴人於866 萬4089元之範圍內，向上訴人清償醫療給付
    之執行命令，本應於同年月11日核定給付時，將該240 元扣
    押，卻將之給付上訴人，係對上訴人有利之行為，尚難謂被
    上訴人89年7 月11日對執行法院之覆函，係隱匿事實而損害
    上訴人。
  上訴人於89年7 月7 日、10月3 日、90年2 月2 日、89年11
    月3 日申請89年6 月、9 月、10月及11月（原審卷(一)卅六至
    卅八頁、本院卷一三０頁）醫療費用，其中89年10月3 日、
    90年2 月2 日、89年11月3 日申請89年9 月、10月及11月醫
    療費用部分，被上訴人於90 年2月19日始受理，有被上訴人
    提出之批號清單為證（原審卷(一)一三０至一三二頁），被上
    訴人於90年2 月15日接獲執行法院90年2 月9 日核發之90年
    度執字第4011號（債權人台灣銀行，債權金額1455萬3411元
    及利息違約金）執行命令時，尚無確定應給付予上訴人之醫
    療費用（89年9 至11月醫療費用部分），其於同年月26日函
    覆執行法院尚無醫療費用可供扣押，核無不法。被上訴人於
    92年4 月2 日給付89年9 月、10月及11月醫療費用依序為7
    萬5550元、12萬9590元及1 萬5590元，有通知書可參（原審
    卷(一)卅六至卅八頁），符合兩造合約第20條第1 項：「乙方
    （上訴人）申請之醫療費用（含補報），甲方（被上訴人）
    應於收到申請文件之日起60日內完成申請費用暨教學醫院之
    醫事人員訓練成本費用之核付」，被上訴人應於90年4 月20
    日前給付上訴人89年9 至11月之醫療費用之約定。至於上訴
    人於89年7 月7 日申報同年6 月醫療給付部分，被上訴人於
    90年3 月19日始給付醫療費用為23萬4220元，並與上開三筆
    醫療給付合計45萬4950元，於給付上訴人之際，同時依法院
    之扣押命令予以扣押。被上訴人雖違反合約第20條應於申請
    後60日給付之約定，惟即使被上訴人於89年9 月7 日給付23
    萬4220元，亦因被上訴人已於89年7 月5 日收受執行法院89
    年度執字第21304 號禁止被上訴人於866 萬4089元之範圍內
    ，向上訴人清償醫療給付之扣押命令，被上訴人亦不得於89
    年9 月7 日前，將該23萬4220元醫療給付給予上訴人。故被
    上訴人未依約給付上訴人醫療費用23萬4220元，尚不足以造
    成上訴人營業上之損失。被上訴人於92年3 月20日收受執行
    法院90年3 月15日核發90年度執字第8011號執行命令，於同
    年月30日函覆並無醫療費用可供扣押，雖有未儘實，惟其隨
    即於90年4 月20日向執行法院陳報已扣得45萬4950元，時間
    尚在89年度執字第21304 號執行名義有效期間，且執行法院
    尚未作成分配表，故亦不生上訴人營業損害之情事。上訴人
    主張被上訴人遲延89年7 月12日起至90年4 月20止陳報扣款
    280 日，致伊受有營業淨利損失計255 萬1640元及診所歇業
    之裝潢損失200 萬元，核非可採。上訴人自承於90年4 月間
    歇業，於當月重新開業後，為恐醫療給付續遭扣押，而於90
    年6 月間又歇業，足見上訴人有能力營業，其歇業動機係避
    免營業所得之醫療費用，繼續遭法院扣押命令扣押之故，故
    其歇業縱令受有損失，亦與被上訴人行為無因果關係。
　(三)被上訴人於90年11月23日後繼續扣押上訴人之醫療費用，有
    無不法？上訴人未再自行開業與此是否有因果關係？按對於
    薪資或其他繼續性給付之債權所為強制執行，於債權人之債
    權額及強制執行費用額之範圍內，其效力及於扣押後應受及
    增加之給付；又債權人聲請強制執行之執行名義係命債務人
    分期給付者，於各期履行期屆至時，執行法院得經債權人之
    聲請，繼續執行之，強制執行法第115 條之1 、第5 條之1
    分別定有明文。上訴人申領之醫療給付，於通常開業、看診
    之情形下，係每月可定期取得之金錢，自屬繼續性給付，自
    有上開規定之適用。執行法院上開執行命令雖均以強制執行
    法第115 條為依據，然債權人之債權未獲完全滿足，則於債
    權餘額範圍內，債權人就此陸續發生、核定之醫療費用，仍
    得請求法院繼續執行。被上訴人將扣得上訴人醫療費用45
    萬4950元依執行法院核發支付轉給命令，支付予執行法院，
    經執行法院於90年11月22日分配予債權銀行完畢。然中國國
    際商銀、台灣銀行及華僑商銀之債權，並未受完全清償，且
    未向執行法院撤回強制執行，執行法院復未撤銷扣押命令，
    基於該強制執行事件第三人之被上訴人，於中國國際商銀撤
    回強制執行，執行法院於92年3 月17日通知被上訴人，92
    年3 月20日收受該院撤回強制執行命令前，不能期待被上訴
    人不遵法院之執行命令，對上訴人經營業務所得之醫療費用
    ，交付上訴人，違背執行命令。故被上訴人於90年11月22
    日分配完畢後，繼續扣押上訴人之醫療費用，係依法而為，
    尚無歸責事由，自不生損害上訴人營業損害之情事。何況，
    上訴人於90年4 月3 日終止兩造合約後，於90年4 月16日另
    以民光中醫診所名義，與被上訴人簽立合約，於90年6 月29
    日再度終止合約，為上訴人所自承，並有中央健康保險局高
    屏分局函、高雄市鼓山區衛生所醫事人員歇業核定書可參（
    原審卷一四０至一四一頁）。則自90年6 月30日起，兩造間
    即無健保特約存在，雙方互無申報、給付醫療費用之權利或
    義務，然執行法院是否撤銷扣押命令，非被上訴人所得左右
    及決定；上訴人為免其執業申領之醫療費用被扣取，而不自
    行開設診所、加入健保，改任受僱醫師、收入減少，亦係其
    自由意志所為決定，非被上訴人所得置啄，上訴人不營業所
    受損害，與被上訴人無關。至於被上訴人於92年4 月2 日停
    止扣押，給付上訴人89年9 月至11月應領之醫療費用餘額1
    萬8395元，而未交付執行法院分配，係被上訴人是否履行執
    行命令之問題。於債權人聲請執行法院撤回執行，執行法院
    據以撤銷扣押命令前，不能因此而課予被上訴人於90年11月
    23日後不得繼續扣押上訴人之醫療費用之義務。
五、從而，上訴人主張本於國家賠償法第2 條規定，請求被上訴
    人給付150 萬5360元及自上訴狀繕本送達翌日起算之法定遲
    延利息為無理由，不應准許。原審為上訴人敗訴之判決，並
    無不合。上訴意旨指摘原判決不當，求予廢棄改判，為無理
    由，應予駁回。兩造其餘攻防不影響判決結果，爰不逐一論
    述，併予敘明。
六、據上論結，本件上訴為無理由，依民事訴訟法第449 條第1
    項、第78條，判決如主文。
中　　華　　民　　國　　94　　年　　5 　　月　　4 　　日
                      民事第六庭
                          審判長法官  許明進
                          法      官  謝肅珍
                          法      官  李炫德
以上正本證明與原本無異。
如對本判決上訴，須於判決送達後20日內向本院提出上訴狀，其
未表明上訴理由者，應於上訴後20日內向本院提出上訴理由書（
均須按他造當事人之人數附繕本）。上訴時應提出委任律師或具
有律師資格之人之委任狀，並依附註條文規定辦理。
中　　華　　民　　國　　94　　年　　5 　　月　　4 　　日
                               書記官 吳福連
附註：
民事訴訟法第466 條之1 ：
對於第二審判決上訴，上訴人應委任律師為訴訟代理人，但上訴
人或其法定代理人具有律師資格者，不在此限。
上訴人之配偶、三親等內之血親、二親等內之姻親，或上訴人為
法人、中央或地方機關時，其所屬專任人員具有律師資格並經法
院認適當者，亦得為第三審訴訟代理人。
第1 項但書及第2 項情形，應於提起上訴或委任時釋明之。
